【裁判字號】    97,交聲,187
【裁判日期】    970630
【裁判案由】    違反道路交通管理處罰條例聲明異議
【裁判全文】
臺灣新竹地方法院交通事件裁定         97年度交聲字第187號
異  議  人
即受處分人  甲○○
上列異議人即受處分人因違反道路交通管理處罰條例案件，對於
交通部公路總局新竹區監理所民國97年4月29日所為之處分（原
處分案號：竹監自字第裁50-ZCA277617、50-ZCA383372、50-G7F
A42596號），聲明異議，本院裁定如下：
    主  文
原處分關於竹監自字第裁50-ZCA383372號部分撤銷。
甲○○不罰。
其餘異議駁回。
    理  由
一、按受處分人不服道路交通管理處罰條例第8條所定主管機關
    所為之處罰者，得於接到裁決書之翌日起20日內，向管轄地
    方法院聲明異議，道路交通管理處罰條例第87條第1項定有
    明文。查本件異議人即受處分人甲○○於民國97年5月5日接
    獲交通部公路總局新竹區監理所於97年4月29日所為之竹監
    自字第裁50-ZCA277617、50-ZCA383372、50-G7FA42596號裁
    決書，嗣於97年5月26日向本院聲請異議，因97年5月25日為
    星期日，以休息日之次日即97年5月26日代之，從而異議人
    於97年5月26日向原處分機關提出聲明異議狀，尚未逾前揭
    法定之20日異議期限，合先敘明。
二、按汽車行駛於高速公路、快速公路或設站管制之道路，不遵
    使用限制、禁止、行車管制及管理事項之管制規則而有下列
    行為者，處汽車駕駛人新臺幣3千元以上6千元以下罰鍰：一
    、行車速度超過規定之最高速限或低於規定之最低速限，道
    路交通管理處罰條例第33條第1項第1款定有明文。次按汽車
    駕駛人轉彎時，有下列情形之一者，處新臺幣6百元以上1千
    8百元以下罰鍰：七、設有左、右轉彎專用車道之交岔路口
    ，直行車佔用最內側或最外側或專用車道，道路交通管理處
    罰條例第48條第1項第7款亦定有明文。而汽車駕駛人駕駛汽
    車違反道路交通管理處罰條例第33、48條規定者，除應依該
    條所規定之罰鍰處罰外，並予記違規點數1點，道路交通管
    理處罰條例第63條第1項第1款亦定有明文。
三、本件受異議人即受處分人甲○○於96年9月4日上午9時21分
    許及96年9月20日上午9時46分許，駕駛其所有車號1003-PN
    號自用小客車，行駛至國道1號即中山高速公路南下152公里
    處，行車速度超過規定之最高速限12公里，為內政部警政署
    國道公路警察局第三警察隊泰安分隊員警以受處分人有違反
    前揭道路交通管理處罰條例第33條第1項第1款規定之行為分
    別掣單舉發；受處分人另於96年10月17日上午9時54分許，
    駕駛其所有車號1003-PN號自用小客車，行經設有轉彎專用
    車道之臺中市○○路、河南路交岔路口，因直行車佔用轉彎
    專用車道，經警以受處分人有違反前揭道路交通管理處罰條
    例第48條第1項第1款規定之行為掣單舉發。經舉發單位將舉
    發違反道路交通管理事件通知單（下稱舉發通知單）向受處
    分人當時之戶籍地即新竹縣竹東鎮○○路○段354巷5號送達
    後，遭郵務送達機關以招領逾期無法送達退回，內政部警政
    署國道公路警察局第三警察隊遂以寄存送達之方法完成舉發
    通知單之送達，嗣因受處分人未於舉發通知單上所載之應到
    案日期前到案，原處分機關乃依前揭道路交通管理處罰條例
    第33條第1項第1款、第48條第1項第7款之規定，於97年4月2
    9日從重裁處異議人罰鍰4千5百元、4千5百元、1千8百元，
    並均併記違規點數各1點。
四、受處分人固不否認有於前述時間駕駛前述車號車輛，行經前
    述地點之事實，惟辯稱：伊於96年5月間即搬到桃園縣龍潭
    鄉○○路63巷2-1號，未住在新竹縣竹東鎮○○路○段354巷5
    號，故未收到舉發通知單，因伊不住在臺中，不知佔用左轉
    道，新竹區監理所之處罰顯有錯誤，爰請求撤銷原處分等語
    。
五、經查：
  (一)竹監自字第裁50-ZCA277617、50-G7FA42596號裁決書部分：
    １按道路交通管理事件統一裁罰基準及處理細則第5條規定
      ，處理違反道路交通管理事件，有關文書送達之程序，依
      行政程序法之規定；而送達，於應受送達人之住居所、事
      務所或營業所為之；於應送達處所不獲會晤應受送達人時
      ，得將文書付與有辨別事理能力之同居人、受僱人或應送
      達處所之接收郵件人員；送達，不能依前2條規定為之者
      ，得將文書寄存送達地之地方自治或警察機關，並作送達
      通知書兩份，1份黏貼於應受送達人住居所、事務所、營
      業所或其就業處所門首，另1份交由鄰居轉交或置於該送
      達處所信箱或其他適當位置，以為送達；前項情形，由郵
      政機關為送達者，得將文書寄存於送達地之郵政機關，行
      政程序法第72條第1項、第73條第1項及第74條第1項、第2
      項分別定有明文。再按民事訴訟文書之寄存送達，依92年
      2月7日修正公布、同年9月1日施行之民事訴訟法第138條
      第2項規定，自寄存之日起，經10日發生效力，此因應受
      送達人未必能即時領取訴訟文書而知悉其內容，故特設此
      規定以保障其權益。行政程序法雖未如前述民事訴訟法增
      設第138條第2項規定，但基於保障應受送達人權益之同一
      理由，解釋上應認為有上開規定之類推適用，先予敘明。
    ２查本件舉發單位即內政部警政署國道公路警察局第三警察
      隊將公警局交字第ZCA277617、G7FA42596號舉發通知單送
      交郵政機關以掛號郵寄方式，投遞至受處分人之新竹縣竹
      東鎮○○路○段354巷5號戶籍地址，因於送達處所未獲會
      晤異議人本人，亦無受領文書之同居人、受僱人，或接收
      郵件人員，遂分別於96年11月14日及19日將舉發通知單寄
      存送達於竹東郵局，並作送達通知書2份，1份黏貼於應受
      送達人住所門首，另1份置於送達處所信箱或其他適當位
      置，以為送達，此有本院上網至戶役政電子閘門系統調閱
      受處分人之個人基本資料查詢結果畫面列印1紙、送達證
      書影本2紙在卷足憑。是揆諸上開說明，舉發機關已依法
      送達公警局交字第ZCA277617、G7FA42596號舉發通知單予
      受處分人，而於寄存送達日起算10日後即96年11月24日、
      29日生法律上送達之效力，至於受處分人辯稱其未收受舉
      發通知單之送達，乃因其自己之過失（未住於戶籍地，且
      未向郵務機關辦妥任何之郵件轉寄手續）所致，此種訴訟
      上之不利益自應歸由受處分人自行負擔；另查，受處分人
      係考領執有駕駛執照之成年人，此有本院上網至公路監理
      車籍查詢系統調閱受處分人之證號查詢汽車駕駛人畫面列
      印1紙附卷可稽，其對於在設有左、右轉彎專用車道之交
      岔路口，直行車不得佔用最內側或最外側或專用車道此交
      通法規，自不得諉為不知，所辯不住在臺中，不知佔用左
      轉道云云，殊無可採。
    ３次按逕行舉發道路交通管理事件，經汽車所有人依舉發通
      知單之應到案日期到案，並告知違規駕駛人之姓名、身分
      證統一編號及住址者，處罰機關應即另行通知違規駕駛人
      到案依法處理，逾應到案日期，處罰機關應依道路交通管
      理處罰條例第85條第3項規定處罰該汽車所有人，違反道
      路交通管理事件統一裁罰基準及處理細則第24條亦有明文
      規定。而小型汽車行駛於高速公路，行車速度超過規定之
      最高速限未滿20公里之違規行為，於期限內繳納或到案應
      候裁決者，處罰鍰3,000元，逾越應到案期限30日內，繳
      納罰鍰或到案應候裁決者，處罰鍰3,500元，逾越應到案
      期限30日內以上60日以內，繳納罰鍰或到案應候裁決者，
      處罰鍰4,000元，逾越應到案期限60日以上繳納罰鍰或逕
      行裁決處罰者，處罰鍰4,500元；另在設有左、右轉彎專
      用車道之交岔路口，直行車佔用最內側或最外側或專用車
      道之違規行為，於期限內繳納或到案應候裁決者，處罰鍰
      600元，逾越應到案期限30日內，繳納罰鍰或到案應候裁
      決者，處罰鍰1,000元，逾越應到案期限30日內以上60日
      以內，繳納罰鍰或到案應候裁決者，處罰鍰1,400元，逾
      越應到案期限60日以上繳納罰鍰或逕行裁決處罰者，處罰
      鍰1,800元，違反道路交通管理事件統一裁罰基準表定有
      明文。經查，受處分人所有之前開車輛既有如上所述行駛
      於高速公路，行車速度超過規定之最高速限未滿20公里，
      暨在設有左、右轉彎專用車道之交岔路口，直行車佔用最
      內側或最外側或專用車道之違規情形，且受處分人並未於
      應到案日期前，到案告知實際違規駕駛人之姓名及年籍資
      料，且有逾越應到案期限60日以上情形，是原處分機關依
      首揭規定裁處汽車所有人即受處分人罰鍰4,500元、1,800
      元，於法並無不合，異議人上開所辯，委不足採。
    ４綜上所述，本件受處分人所有自用小客車確有行駛於高速
      公路，行車速度超過規定之最高速限之違規行為，且舉發
      通知單業於受處分人行為後3個月內合法送達受處分人，
      受處分人逾應到期限60日以上，原處分機關因而依道路交
      通管理處罰條例第33條第1項第1款、第48條第1項第7款、
      第63第1項第1款及違反道路交通管理事件統一裁罰基準表
      規定，裁處受處分人罰鍰4,500元、1,800元，並記違規點
      數1點，經核無不合，受處分人之聲明異議，為無理由，
      應予駁回。
  (二)竹監自字第裁50-ZCA383372號裁決書部分：
    １按違反道路交通管理處罰條例之行為，自行為成立之日起
      ，行為有連續或繼續之狀態者，自行為終了之日起，逾3
      個月不得舉發；逕行舉發者，應按已查明之資料填註車牌
      號碼、車輛種類、車主姓名或地址，並於通知單上方空白
      處加註逕行舉發之文字後，由舉發機關送達被通知人；道
      路交通管理處罰條例第90條前段、違反道路交通管理事件
      統一裁罰基準及處理細則第11條第1項第4項分別定有明文
      。又舉發為具有外部效力之行政作為，屬違規事實之告知
      ，性質係觀念通知，為公法上之準意思表示，應向違規人
      為之，逕行舉發者，則應送達於違規人，舉發始生效力，
      故逕行舉發手續是否完成，自應以舉發之意思表示送達於
      受處分人為要件。
    ２查受處分人所有車號1003-PN號自用小客車，於96年9月20
      日上午9時46分許，行駛至國道1號即中山高速公路南下15
      2公里處，行車速度超過規定之最高速限12公里之違規事
      實，經警掣發公警局交字第CZA383372號舉發通知單，該
      舉發通知單因招領逾期無法送達而退回，嗣再於96年12月
      16日寄存送達，有內政部警政署國道公路警察局第三警察
      隊97年3月20日公警三交字第0970370916號函、交寄大宗
      函件存根、送達證書附卷可佐。而揆諸前揭民事訴訟法第
      138條第2項規定，寄存送達自寄存之日起，經10日發生效
      力，本件舉發通知單係於96年12月26日始發生送達效力，
      受處分人所有之上開汽車於96年9月20日違規後，舉發單
      位並未於違規行為終了之日起3個月內將舉發通知單送達
      給受處分人以完成合法舉發之要件，交通部公路總局新竹
      區監理所未經詳查，對於未經合法舉發之違規行為裁決處
      罰，尚有未洽。
    ３綜上所述，本件舉發通知單位就公警局交字第CZA383372
      號舉發通知單未完成合法舉發程序，原處分機關認定受處
      分人有前開違反道路交通管理處罰條例之違規事實，遽對
      受處分人為前開裁決，即難認為允當，應認受處分人此部
      分之異議為有理由，而應由本院將原處分撤銷，改諭知受
      處分人不罰，以資適法。
據上論斷，應依道路交通案件處理辦法第19條、第20條，裁定如
主文。
中    華    民    國    97    年    6     月    30    日
                  交通法庭法  官   吳靜怡
以上正本證明與原本無異。
如不服本裁定，應於裁定送達後5日內向本院提出抗告狀。
中    華    民    國    97    年    7     月    4     日
                          書記官   劉亭筠


司法院資訊處製作；財團法人民間司法改革基金會備份。
